【裁判字號】    97,交聲,355
【裁判日期】    970528
【裁判案由】    聲明異議
【裁判全文】
臺灣高雄地方法院交通事件裁定         97年度交聲字第355號
原處分機關  高雄市政府交通局
異  議  人
即受處分人  甲○○
上列受處分人因違反道路交通管理處罰條例案件，對於高雄市政
府交通局民國97年1 月29日所為之處分（原處分：高市交裁字第
裁32-BE0000000號），聲明異議，本院裁定如下：
    主      文
原處分關於甲○○駕駛汽車有違反道路交通管理處罰條例之行為
，不聽勤務人員制止，處罰鍰新臺幣仟元之處分撤銷。
甲○○汽車駕駛人，駕駛汽車有違反道路交通管理處罰條例之行
為，經交通勤務警察制止時，不聽制止，處罰鍰新臺幣仟元，
並記違規點數壹點。
    理      由
一、本件異議意旨略以：異議人於民國96年12月7 日20時18分許
    騎乘車號XUU-138 號重型機車，行經高雄市○○○路與建國
    三路2 巷交岔路口（高雄火車站前十字路口）時，疏未注意
    該路口設有禁止迴車標誌，導致在該處違規迴車，但當時異
    議人並未見到任何勤務人員出面或吹哨子制止，故異議人僅
    有違規迴車之行為，並無不聽制止之行為，原處分機關以異
    議人不聽制止為由予以處罰，實有不當，異議人無法接受，
    爰據此聲明異議，請求撤銷關於此部分之處分等語（聲明異
    議範圍不含異議人在設有禁止迴車標誌路段迴車，遭裁處罰
    鍰新臺幣〈下同〉900 元部分）。
二、按汽車（包括機器腳踏車在內）駕駛人在設有禁止迴車標誌
    路段迴車者，處600 元以上1800元以下罰鍰。又汽車駕駛人
    ，駕駛汽車有違反本條例之行為，經交通勤務警察或依法令
    執行交通稽查任務人員制止時，不聽制止或拒絕停車接受稽
    查而逃逸者，除按各該條規定處罰外，處3000元以上6000元
    以下罰鍰。道路交通管理處罰條例第49條第2 款、第60條第
    1 項分別定有明文。再按汽車駕駛人有違反該條例第60條第
    1 項情形者，除依原條款處罰鍰外，並記違規點數1 點。同
    條例第63條第1 項第1 款亦有明定。
三、經查：
  (一)本件異議人即受處分人甲○○騎乘車號XUU-138 號重型機車
    ，於96年12月7 日20時18分許，沿高雄市○○○路由西往東
    方向行駛，行經該路與建國三路2 巷交岔路口（設有禁止迴
    車標誌）時，在該路口迴車，嗣在上開路口執行疏導交通勤
    務之員警舒懷民拍照存證後，製單舉發（逕行舉發）異議人
    有前開在設有禁止迴車標誌路段迴車、不聽勤務人員制止等
    違規行為，並由原處分機關以異議人違反道路交通管理處罰
    條例第49條第2 款、第60條第1 項為由，分別裁處罰鍰900
    元、3000元之事實，業據異議人自承在卷，核與證人舒懷民
    於本院審理時到庭證述之情節相符，復有採證照片2 張（其
    中1 張係異議人騎機車在上開路口枕木紋行人穿越道上欲迴
    轉時，遭人自其左後方拍攝，另1 張則係異議人迴轉後騎機
    車沿路邊直行時，遭人自其後方拍攝）、高雄市政府警察局
    舉發違反道路交通管理事件通知單、高雄市政府交通局違反
    道路交通管理事件裁決書各1 紙附卷可稽，堪認屬實。又證
    人舒懷民已於本院審理時到庭證稱：當時伊穿著警察制服並
    戴警帽，外面穿反光風衣，帶著傻瓜相機在該路口協助疏導
    交通，伊看到異議人停在路口右邊等，看他的動作就是要迴
    轉，伊就用手比著異議人揮動，並用喊的告訴他這裡不能迴
    轉，當時路口已經淨空，不會很吵，伊和異議人距離也很近
    ，異議人應該聽得到伊說話的聲音，但異議人還是執意迴轉
    ，伊就拍了第1 張照片，伊拍攝第1 張照片後，異議人還有
    回頭看伊，之後異議人迴轉過去後，伊吹哨子並叫他靠邊，
    也往他的方向走過去，但異議人沒有停下來，直接加速離開
    ，伊就小跑步拍第2 張照片等語（見本院97年3 月11日訊問
    筆錄）。查證人舒懷民與異議人並不認識，亦無仇怨可言，
    業據證人舒懷民陳述明確，衡情當無甘冒偽證罪責任意構陷
    異議人違規之理；此外，復佐以證人舒懷民證詞內容前後一
    貫，且無瑕疵可指等情，足認其證詞自得採為本件事實認定
    之論據。
  (二)再查，本件異議人所涉不聽交通勤務警察制止之違規行為部
    分，除證人舒懷民之證詞外，固無以錄音、錄影等方式所取
    得之證據可供本院審酌，惟一般警員執行交通勤務，依法並
    未要求恆須錄音或錄影存證，且因駕駛人不聽制止之違規情
    形稍縱即逝，倘要求值勤警員或舉發機關緊急錄音或錄影，
    並須以此為證，實強其所難。因此，本院認雖無現場違規之
    錄音帶或錄影帶另為佐證，但案發當時之現場舉發警員舒懷
    民既已到庭證述如前，堪認證人舒懷民之證述已足資佐證異
    議人確有前揭違規之事實，異議人空言否認有前揭違規之行
    為云云，自難採信。
四、綜上所述，異議人確有駕車有違反道路交通管理處罰條例之
    行為（違規迴車），經交通勤務警察制止時不聽制止之違規
    行為，原處分機關依道路交通管理處罰條例第60條第1 項之
    規定，處罰鍰3000元，固非無見。惟異議人既係違反該條規
    定，依同條例第63條第1 項第1 款規定，除依原條款處罰鍰
    外，應記違規點數1 點，然本件原處分機關所為之違反道路
    交通管理事件裁決書上，未見裁處記違規點數1 點之情形，
    於法尚有不合。故異議人以其無此項不聽制止之違規行為為
    由聲明異議，雖無理由，然原處分機關關於此部分之處分既
    有不當之處，本院自應撤銷原處分關於異議人駕駛汽車有違
    反道路交通管理處罰條例之行為，不聽勤務人員制止，處罰
    鍰3000元部分之處分，並斟酌異議人違規情節，及參考違反
    道路交通管理事件統一裁罰基準表所定裁罰基準等情狀，依
    道路交通管理處罰條例第60條第1 項、第63條第1 項第1 款
    規定，諭知異議人如主文第2 項所示之處罰，以期適法。
五、據上論斷，應依道路交通案件處理辦法第20條前段，裁定如
    主文。
中    華    民    國    97    年    5     月    28    日
                        交通法庭  法  官  楊筑婷
以上正本證明與原本無異。
如不服本裁定，應於收受送達後5 日內向本院提出抗告狀。
中    華    民    國    97    年    5     月    28    日
                                  書記官  林靜慧


司法院資訊處製作；財團法人民間司法改革基金會備份。
